臺灣高等法院高雄分院民事判決　　　　　　　　　　九十三年度保險上易字第五號
　上　訴　人　　　甲○○
　上　訴　人　　　乙○○
　上　訴　人　　　丙○○
　共同訴訟代理人　曾慶雲律師
　被上訴人　　　　國寶人壽保險股份有限公司
　法定代理人　　　戊○○
　訴訟代理人　　　慶啟群律師
　訴訟代理人　　　丁○○
當事人間請求給付保險金事件，上訴人對於中華民國九十二年十二月十日臺灣高雄地
方法院九十二年保險字第三一號第一審判決提起上訴，本院於九十三年十一月二十五
日辯論終結，茲判決如下：
      主    文
上訴及追加之訴均駁回。
第二審訴訟費用由上訴人負擔。
      事實及理由
一、被保險人即訴外人林葉春妹與被上訴人訂定本件意外傷害保險契約（下簡稱系爭
    保險契約）時，未指定身故受益人，依保險法第一百一十三條規定，其保險金額
    作為被保險人之遺產，而訴外人林葉春妹已死亡，上訴人為其繼承人，本件保險
    金額既為被保險人即訴外人林葉春妹之遺產，應由上訴人繼承而為公同共有關係
    ，則上訴人依據系爭保險契約請求被上訴人給付保險金額，其訴訟標的對於上訴
    人必須合一確定，上訴人甲○○、乙○○於本院上訴狀中，追加原非當事人之丙
    ○○為上訴人，依民事訴訟法第四百四十六條第一項但書、第二百五十五條第一
    項第五款之規定，並無不合，應予准許，合先敘明。
二、上訴人主張：訴外人林葉春妹於民國八十七年十二月十五日與被上訴人訂定系爭
    保險契約，保險金額為新台幣（下同）一百萬元，並自九十年十二月間起續約三
    年。訴外人林葉春妹於九十一年六月二十五日發生車禍，致受有第三腰椎骨折、
    左小腿經送醫治療，於九十一年八月十八日因胸腔積膿至長庚醫院治療，於同年
    九月二十三日死亡，其死亡係因車禍意外事故所致，被上訴人應負給付保險金之
    義務，上訴人為訴外人林葉春妹之繼承人，系爭保險契約，未指定受益人，該保
    險金額係屬遺產，應由上訴人繼承，為此依系爭保險契約及繼承之法律關係，請
    求命被上訴人應給付上訴人一百萬元及其利息之判決。並於本院聲明：（一）原
    判決廢棄（二）右廢棄部分，被上訴人應給付上訴人一百萬元及自起訴狀繕本送
    達之翌日起至清償日止，按週年利率百分之五計算之利息。
三、被上訴人則以：訴外人林葉春妹係因疾病而死亡，非因意外傷害死亡，依系爭保
    險契約，被上訴人不負給付保險金額之責等語置辯。
四、兩造不爭執事項：
（一）、訴外人林葉春妹於八十七年十二月十五日與被上訴人訂定系爭保險契約。
（二）、訴外人林葉春妹於九十一年六月十五日因車禍致其第三腰椎壓迫性骨折、左
        小腿傷口發炎潰爛，入住林進興醫院治療十天，期間自九十一年六月十五日
        起至同年月二十四日止，又於同年八月十八日因胸腔膿瘍及頸部感染至長庚
        醫院住院治療，於同年九月二十三日因敗血症、胸腔內積膿、器官衰竭死亡
        。
五、本件之爭點在於：車禍與訴外人林葉春妹之死亡是否有相當因果關係？
　　上訴人主張訴外人林葉春妹於九十一年六月十五日發生車禍，致受有第三腰椎壓
  　迫性骨折、左小腿傷口發炎潰爛，乃至醫院治療，因傷口感染克雷白肺炎桿菌造
    成膿瘍，並引起敗血症併器官衰竭死亡等情，被上訴人則以訴外人林葉春妹係因
    糖尿病引起頸部深部感染併發敗血症及器官衰竭死亡，其死因與車禍並無因果關
    係存在等語置辯。經查，
（一）、依長庚醫院病患出院病歷摘要（原審卷第一二一至一二五頁）４記載：病患
        有八年糖尿病史，近來感到喉嚨痛及頸部痛，但無明顯外傷及上呼吸道感染
        情況．．．在八月十八日為病患做深頸部之切開及引流手術．．．．八月二
        十日進一步縱隔腔膿瘍引流手術，術後情況及生理現象穩定等語。另於該出
        院病歷摘要７記載：住院治療經過，醫院於九十一年八月二十日曾就手術後
        抽取之體液做細菌培養，其顯示為克雷白肺炎桿菌等語。而證人即醫師蔡貴
        棟於本院準備程序中證述：「在八月十八日因她（訴外人林葉春妹）深頸部
        膿瘍急診時，是耳鼻喉科醫師作頸部膿瘍切開引流．．．我在八月二十日做
        胸腔引流，深頸部膿瘍情況，耳鼻喉科醫師會說是口腔周圍的感染，或是扁
        桃腺炎，咽部喉頭發炎，但有些情況在上述那些地方看不到明顯的感染源，
        還是會造成深頸部的膿瘍感染。糖尿病患者（不見得需要有上述傷口），會
        有不明原因的深頸部膿瘍感染，從我的病例裡面，左小腿的傷口已經不存在
        ，關於是否因為傷口未癒合而細菌入侵而導致深頸部膿瘍感染，這個機率應
        該很低，因為就我看診時，左小腿已經沒有開放性傷口了」「克雷白肺炎桿
        菌是葛來式陰性桿菌，一般少見於皮膚感染」「克雷白肺炎桿菌是肺炎感染
        比較多」等語（本院卷第一ＯＯ至一Ｏ三頁），並有原審向長庚醫院函查關
　　　　於訴外人林葉春妹於該院治療之原因及相關醫療過程，該院以九十二年六月
  　　　十六日（九二）長庚院高字第一八四七號函覆說明：「一、病患於八十五年
    　　八月二十七日至本院急診，經診斷患有糖尿病，其後均於門診以降血糖藥物
      　治療。二、據病歷所載其車禍時間為九十一年五月（六月之誤載）間，當時
        有骨盆骨折及肋骨骨折，九十一年八月十八日，其因深頸部感染併發縱隔腔
        膿瘍而發燒、頸部發炎腫痛至本院治療，而其最終死亡之原因為敗血症及多
        重器官衰竭，是與糖尿病有關。三、病患深頸部感染併發縱隔腔膿瘍時間為
        九十一年八月間，就時間及致病之轉機上，其死亡原因與車禍之傷害並無因
        果關係。」在卷可稽（原審第一一二頁）。且本院刑事庭於受理九十二年度
        交上訴字第五三號業務過失致死案件中，檢送訴外人林葉春妹於林進興、楊
        柯醫院及乃榮醫院之病歷請法務部法醫研究所鑑定其死亡與車禍是否有因果
        關係，該所以九十二年八月五日法醫理字第Ｚ○○○○○○○○○號函附審
        查鑑定書所載：「林葉春妹．．．於九十一年六月十五日發生車禍送至林進
        興醫院，發現有第三腰椎壓迫性骨折及體表擦傷於右手、右膝、左腳及左腳
        踝，此外有懷疑骨盆老舊骨折，治療後於同年六月二十四日出院，而在九十
        一年六月二十二日至八月十二日在楊柯醫院因左小腿發炎潰爛治療，而於九
        十一年七月二十七日至八月一日在乃榮醫治療左腳慢性潰瘍（記載係糖尿病
        所致），而於九十一年八月十八日因深部頸部感染併發縱膈腔膿瘍，至九月
        二十三日敗血性休克死亡。．．．其死因是因糖尿病引起頸部深部感染併發
        敗血性休克致死，而其左下肢的潰瘍亦因糖尿病而不易癒合，所以其死因與
        車禍並無直接因果關係存在」（見原審第二二七頁）等語，與證人蔡貴棟及
        上揭長庚醫院函文相符，自堪信訴外人林葉春妹之死因係糖尿病引起頸部深
        部感染併發敗血性休克致死，與車禍所受之傷並無因果關係存在。
（二）、上訴人雖以台灣高雄地方法院檢察署相驗屍體證明書上載明：訴外人林葉春
        妹直接死亡原因為敗血症、胸腔內積膿，而先行原因為左小腿傷口，其他對
        死亡有影響的疾病則為高血壓及糖尿病，有該證明書附於高雄市政府警察局
        三民第二分局刑事偵查卷宗（第六頁）可稽，因認訴外人林葉春妹之死亡與
        車禍有因果關係云云。經證人即相驗法醫師潘寶剛於本院準備程序中雖證述
        ：「根據警察筆錄及現場鑑定，現場鑑定是在殯儀館檢視屍體外觀，因為左
      　下腿有三乘三公分之傷口，應該是車禍所造成．．．車禍造成開放性傷口，
        由傷口感染細菌造成頸部化膿及右胸腔內化膿，造成敗血症，所以其死亡原
        因與車禍有關．．．克雷白肺炎桿菌是二度感染的細菌，一定是有傷口才會
        引起二度感染，所以應該是由傷口所侵入，而不是自己本身原有的細菌」等
        語（本院卷第六十二至六十五頁），惟查證人潘寶剛之證言核與上揭長庚醫
        院函文及法務部法醫研究所鑑定報告不符，參以證人潘寶剛法醫師相驗訴外
        人林葉春妹時，僅依據警訊筆錄及在殯儀館檢視屍體外觀之現場鑑定，但未
        研判訴外人林葉春妹於林進興醫院、楊柯醫院、乃榮醫院及長庚醫院住院治
        療五週之病歷紀錄，且關於何以腿部傷口第一次感染，會引發頸部及右胸腔
        內第二次感染化膿，並未提出任何醫學上之事證予以說明，而長庚醫院函及
        醫師蔡貴棟係實際就訴外人林葉春妹為治療所作判斷，法務部法醫研究所鑑
        定係就訴外人林葉春妹自車禍發生迄死亡期間就診之過程，以上開各醫院病
        歷記載做一綜合判斷，應較證人潘寶剛法醫師之判斷為正確，故潘寶剛之證
        言與相驗屍體證明書之記載，尚無可採。
六、綜上，訴外人林葉春妹係因糖尿病引起頸部深部感染併發敗血症及器官衰竭死亡
    ，與車禍並無因果關係，則其非遭受意外傷害事故致死亡，上訴人依系爭保險契
    約及繼承之法律關係，請求被上訴人給付保險金額一百萬元及其利息，為無理由
    。原審為上訴人甲○○、乙○○敗訴之判決，其理由雖有不同，但結果並無二致
    ，仍應予以維持，而駁回上訴。上訴人於本院追加丙○○為當事人，請求被上訴
    人給付部分，於法無據，亦應予駁回。
七、據上論結：本件上訴及追加之訴均無理由，依民事訴訟法第四百四十九條第二項
    、第七十八條，第八十五條第一項前段，判決如主文。
中　　　華　　　民　　　國　　九十三　　年　　十二　　月　　 九 　　日
                              民事第二庭
                                    審判長法  官  簡色嬌
                                          法  官  沈建興
                                          法  官  朱玲瑤
正本係照原本作成。
不得上訴。
中　　　華　　　民　　　國　　九十三　　年　　十二　　月　　 九 　　日
                                          書記官  高惠珠
